【裁判字號】    97,交聲,2278
【裁判日期】    971124
【裁判案由】    聲明異議
【裁判全文】
臺灣高雄地方法院交通事件裁定        97年度交聲字第2278號
原處分機關  交通部公路總局高雄區監理所
異  議  人
即受處分人  甲○○
上列受處分人因違反道路交通管理處罰條例案件，對於交通部公
路總局高雄區監理所於民國97年9月12日所為之處分（高監營裁
字第裁80-N00000000號），聲明異議，本院裁定如下：
    主  文
異議駁回。
    理  由
一、原處分意旨係以：異議人即受處分人甲○○於民國95年9 月
    15日12時44分許，未領有駕駛執照而駕駛機器腳踏車（車號
    NMK-837 號重型機車），行經高雄縣岡山鎮○○路近大義二
    路口時，因酒後駕車，致駕駛判斷力減弱，發生交通事故，
    經據報前來處理之員警將其送至國軍岡山醫院抽血檢測其血
    液中酒精濃度超過規定標準（經測得每亳升209.25毫克，換
    算成吐氣酒精濃度達每公升1.045 亳克，超過每公升0.55毫
    克），經警製單舉發。原處分機關於緩起訴期滿後，爰依道
    路交通管理處罰條例第35條第1 項第1 款、第24條第1 項第
    2 款（裁決書漏載），第67條第6 項，裁處異議人罰鍰新臺
    幣（下同）4 萬5000元，施以道路安全講習，及自97年10月
    13 日 起一年內不得考領駕駛執照之處分。
二、聲明異議意旨略以：異議人前開酒駕違規案，業經臺灣高雄
    地方法院檢察署以96年度偵字第680 號緩起訴處分在案，命
    異議人書立悔過書，並上法治教育課程20小時，緩起訴期間
    為1 年，基於一事不二罰原則，應予撤銷原處分等語。
三、按汽車駕駛人飲用酒類或其他類似物後其吐氣所含酒精濃度
    超過每公升0.25毫克或血液中酒精濃度超過百分之0.05以上
    者，不得駕車，道路交通安全規則第114條第2款定有明文。
    又汽車駕駛人，駕駛汽車經測試檢定有酒精濃度超過規定標
    準者，處1 萬5000元以上6 萬元以下罰鍰，並當場移置保管
    其車輛及吊扣其駕駛執照1 年，道路交通管理處罰條例第35
    條第1 項第1 款亦有明定。又汽車駕駛人，有違反處罰條例
    第35條第1 項情形者，應接受道路交通安全講習，道路交通
    管理處罰條例第24條第1 項第2 款，復有明文。再汽車駕駛
    人違反本條例規定，應受吊扣駕駛執照處分，於汽車駕駛人
    係無駕駛執照駕車者，在所規定最長吊扣期間內，不得考領
    駕駛執照，道路交通管理處罰條例第67條第6 項，定有明文
    。次按「一行為同時觸犯刑事法律及違反行政法上義務規定
    者，依刑事法律處罰之。但其行為應處以其他種類行政罰或
    得沒入之物而未經法院宣告沒收者，亦得裁處之。前項行為
    如經不起訴處分或為無罪、免訴、不受理、不付審理之裁判
    確定者，得依違反行政法上義務規定裁處之」，行政罰法第
    26 條 亦有明文。依其立法理由所示：「一行為同時觸犯刑
    事法律及違反行政法上義務規定時，由於刑罰與行政罰同屬
    對不法行為之制裁，而刑罰之懲罰作用較強，故依刑事法律
    處罰，即足資警惕時，實無為一事二罰再處行政罰之必要。
    且刑事法律處罰，由法院依法定程序為之，較符合正當法律
    程序，應予優先適用。但罰鍰以外之沒入或其他種類行政罰
    ，因兼具維護公共秩序之作用，為達行政目的，行政機關仍
    得併與裁處」，可知該條立法目的，乃認處罰目的及處罰方
    式均相同時，若依刑事法律處罰，即足資警惕，即無再為行
    政處罰之必要，以免違背「一事不二罰」之原則，且造成民
    眾過大之負擔，但異於刑罰以外之其他種類行政罰，因兼具
    維護公共秩序之作用，為達行政目的，行政機關仍得併予裁
    處。
四、經查：本件異議人甲○○於95年9 月15日12時44分許，因未
    領有駕駛執照駕駛機器腳踏車而騎乘車號NMK-837 號重型機
    車，行經高雄縣岡山鎮○○路近大義二路口時，因酒後駕車
    致駕駛判斷力減弱，發生交通事故，經據報前來處理之員警
    送醫抽血檢測其血液中酒精濃度，經測得每亳升209.25毫克
    ，換算成吐氣酒精濃度達每公升1.045 亳克之事實，為異議
    人所不爭。再者，原處分機關以異議人無駕駛執照且酒精濃
    度超過規定標準（每公升0.55毫克以上）為由，依道路交通
    管理處罰條例第35條第1 項第1 款、第67條第6 項等之規定
    ，裁處異議人罰鍰4 萬5 千元，及自97年10月13日起一年內
    不得考領駕駛執照，並施以道路安全講習等節，有原處分機
    關高監營裁字第裁80-N00000000號裁決書1 份附卷可稽。又
    異議人因上開酒後駕車案件，經臺灣高雄地方法院檢察署檢
    察官於96年1 月29日以96年度偵字第680 號為緩起訴處分，
    緩起訴期間為1 年，並命受處分人書立悔過書，並上法治教
    育課程20小時，有舉發違反道路交通管理事件通知單、緩起
    訴處分書在卷可佐。異議人前開酒後駕車經測試檢定超過規
    定標準之行為，屬一行為同時觸犯刑事法律及違反行政法上
    義務規定，而前開緩起訴處分之緩起訴期間為1 年，至97年
    3 月31日已屆滿，亦有臺灣高等法院被告全國前案紀錄表附
    卷足憑。而檢察官緩起訴處分所命履行事項為異議人應上法
    治教育課程20小時，核與原處分機關所為罰鍰、禁考駕照及
    施以道安講習之裁罰種類有異，且原處分中關於自97年10月
    13 日 起一年內不得考領駕駛執照、施以道安講習部分，係
    預防將來再犯危險之管制罰，為達抑止酒後駕車之不法行為
    ，維護道路交通用路權人之生命、身體之安全法益，屬於行
    政罰法第26條第1 項但書所稱其他種類行政罰，仍得裁處之
    。則依前開說明，原處分機關上開裁罰，於法有據，並無所
    謂「一事不二罰」之適用至明，異議人之上開主張，委無足
    採。
五、綜上所述，異議人確有於前揭時地，無照且飲酒後駕車之違
    規行為，原處分機關依前揭道路交通管理處罰條例第35條第
    1 項第1 款、第24條第1 項第2 款、第67條第6 項之規定，
    裁處異議人罰鍰4 萬5000元、施以道安講習，並自97年10月
    13日起一年內不得考領駕駛執照，核無違誤，本件異議為無
    理由，應予駁回。
六、據上論斷，應依道路交通案件處理辦法第19條，裁定如主文
    。
中    華    民    國    97    年    11    月    24    日
                  交通法庭      法  官  王靖茹
以上正本證明與原本無異。
如不服本裁定應於送達後5日內向本院提出抗告狀。
中    華    民    國    97    年    11    月    25    日
                                書記官  鍾錦祥


司法院資訊處製作；財團法人民間司法改革基金會備份。
